臺灣臺北地方法院刑事判決　　　　　　　100年度易字第203號
公　訴　人　臺灣臺北地方法院檢察署檢察官
被　　　告　陳志群
上列被告因毒品危害防制條例案件，經檢察官提起公訴（100年
度毒偵字第109號），本院判決如下：
    主  文
陳志群施用第二級毒品，累犯，處有期徒刑拾月。
    事  實
一、陳志群於民國88年間，因施用毒品案件，經本院以88年度毒
    聲字第2998號裁定送觀察、勒戒後，認有繼續施用毒品傾向
    ，再以89年度毒聲字第552號裁定令入戒治處所施以強制戒
    治，嗣經本院以89年度毒聲字第2571號裁定准予停止戒治，
    所餘期間交付保護管束，保護管束期滿後，由臺灣臺北地方
    法院檢察署檢察官以90年度毒偵字第45號為不起訴處分確定
    。復因施用毒品案件，經本院以92年度毒聲字第53號裁定令
    入戒治處所施以強制戒治，嗣於93年1月9日因法律修正而釋
    放出所。於92年間，又因施用毒品案件，分別經本院以92年
    度簡字第148號判處有期徒刑6月確定，以92年度簡字第295
    號判處有期徒刑6月確定，上開2罪經本院以93年度聲字第10
    號裁定應執行有期徒刑10月，並於93年2月11日易科罰金執
    行完畢。再因施用毒品案件，經本院先後以94年度易字第
    1906號、95年度易字第2916號分別判處有期徒刑10月、8月
    ，經減刑為5月、4月確定，而於96年7月18日易科罰金執行
    完畢。於98年間，又因施用毒品案件，經本院以98易字第
    2055號判處有期徒刑10月確定，並於99年8月19日縮短刑期
    假釋出監，假釋期間付保護管束，保護管束期間於99年9月
    27日期滿，所餘刑期內未經撤銷假釋，其未執行之刑，以已
    執行論。詎陳志群猶不知悔改，復基於施用第二級毒品甲基
    安非他命（起訴書誤載為安非他命）之犯意，於99年11月15
    日20時38分許採尿時回溯96小時內之某時，在不詳處所，施
    用第二級毒品甲基安非他命1次，嗣於99年11月15日20時30
    分許許，經臺北市政府警察局文山第二分局通知至該局採集
    尿液，送驗結果呈甲基安非他命陽性反應，始悉上情。
二、案經臺北市政府警察局文山第二分局報告臺北地檢署檢察官
    偵查起訴。
    理  由
一、按被告以外之人於審判外之言詞或書面陳述，除法律有規定
    者外，不得作為證據，刑事訴訟法第159條第1項定有明文；
    復按被告以外之人於審判外之陳述，雖不符前4條之規定，
    而經當事人於審判程序同意作為證據，法院審酌該言詞陳述
    或書面陳述作成時之情況，認為適當者，亦得為證據；當事
    人、代理人或辯護人於法院調查證據時，知有第159條第1項
    不得為證據之情形，而未於言詞辯論終結前聲明異議者，視
    為有前項之同意；同法第159條之5規定甚明。本案所據以認
    定被告陳志群犯罪事實之證據，其中屬傳聞證據部分，因被
    告及公訴人於本院言詞辯論終結前，均未對於證據能力聲明
    異議，依刑事訴訟法第159條之5規定，視為同意上開證據具
    備證據能力，本院認亦無違法或不當之情況，是該傳聞證據
    均具備證據能力，合先敘明。
二、訊據被告矢口否認有何施用第二級毒品甲基安非他命之犯行
    ，辯稱：伊因有服用國安感冒糖漿，可能因此導致尿液呈現
    甲基安非他命之陽性反應云云。經查：被告於99年11月15日
    經臺北市政府警察局文山第二分局通知至該局採集之尿液，
    經送臺灣尖端先進生技醫藥股份有限公司先以酵素免疫分析
    法為初步檢驗，再以氣相層析質譜議確認檢驗，結果均確呈
    安非他命類（甲基安非他命）陽性反應，此有該公司於99年
    12月1日出具之濫用藥物檢驗報告、臺北市政府警察局文山
    第二分局應受尿液採驗人尿液檢體採集送驗紀錄表第一、二
    聯等在卷可憑（見偵查卷第5-8頁），堪認被告確有於上開
    採集尿液時點回溯96小時內之某時施用第二級毒品甲基安非
    他命。被告雖以曾服用國安感冒糖漿云云置辯，惟查行政院
    衛生署藥品許可證資料，各種國安感冒糖漿均不含安非他命
    類或嗎啡類成分，但該等製濟所含之chlorpheniramine成分
    ，及國內部分減肥製劑所含之Phenylpropanolamine成分，
    服用後其尿液以EIA酵素免疫分析法檢驗，或有可能造成安
    非他命類偽陽性之反應，但以氣相層析質譜進行確認，均不
    致呈安非他命或甲基安非命陽性反應等情，此業經行政院衛
    生署管制藥品管理局前以91年3月29日管檢字第104476號函
    公告在案。又本院復將被告之上開濫用藥物檢驗報告送請法
    務部法醫研究所，請該所確認服用感冒糖漿有無可能造成甲
    基安非他命陽性反應之結果，結果亦同於上開行政院衛生署
    管制藥品管理局之函文，此有法務部法醫研究所100年3月29
    日法醫毒字第1000001206號函在卷可稽（見本院卷第76頁）
    ，從而，被告所辯顯不足採信。綜上，本件事證明確，被告
    施用第二級毒品之犯行，堪予認定，應依法論罪科刑。
三、按施用第一、二級毒品者，本應依毒品危害防制條例第10條
    第1項、第2項之規定，應科以刑罰，惟基於刑事政策，對合
    於一定條件之施用者，則依同條例第20條、第23條之規定，
    施以觀察、勒戒或強制戒治之保安處分。又按毒品危害防制
    條例於92年7月9日修正公布，自93年1月9日施行。其中第20
    條、第23條將施用毒品之刑事處遇程序，區分為「初犯」及
    「5年內再犯」、「5年後再犯」。依其立法理由之說明：「
    初犯」，經觀察、勒戒或強制戒治後，應為不起訴處分或不
    付審理之裁定；「五年內再犯」者，因其再犯率甚高，原實
    施之觀察、勒戒及強制戒治既已無法收其實效，爰依法追訴
    或裁定交付審理。至觀察、勒戒或強制戒治執行完畢釋放後
    ，「五年後再犯」者，前所實施之觀察、勒戒或強制戒治已
    足以遮斷其施用毒品之毒癮，為期自新及協助其斷除毒癮，
    仍適用「初犯」規定，始應先經觀察、勒戒、強制戒治之程
    序。從而依該次修正後之規定，僅限於「初犯」及「5年後
    再犯」二種情形，應先經觀察、勒戒或強制戒治之程序，此
    乃該條例第10條之例外規定。倘被告於5年內已再犯，經依
    法追訴處罰，縱其第3次（或第3次以上）再度施用毒品之時
    間，在初犯經觀察、勒戒或強制戒治執行完畢釋放5年以後
    ，因與單純之「5年後再犯」之情形有別，不合於「5年後再
    犯」之例外規定；且因已於「5年內再犯」，顯見其再犯率
    甚高，原實施觀察、勒戒或強制戒治，已無法收其實效，即
    應回歸原則性規定，由檢察官逕行起訴，依該條例第10條處
    罰（最高法院95年度臺非字第161號、第190號、第246號、
    第296號、第310號判決及96年度臺非字第236號判決意旨暨
    最高法院95年度第7次刑事庭會議意見可資參考）。本件被
    告曾因施用毒品犯行，經本院裁定令入觀察勒戒、強制戒治
    ，於執行完畢釋放後，5年內，已於92年間，再次因施用毒
    品，經本院裁定令入強制戒治，此有臺灣高等法院被告前案
    紀錄表乙份存卷足憑，而可認定。是以，被告本件施用毒品
    之犯行，雖距初犯遭強制戒治執行完畢釋放時，已逾5年，
    揆諸前開說明，自應依法追訴處罰，而無毒品危害防制條例
    第20條第3項規定之適用至明，先予說明。
四、按甲基安非他命係毒品危害防制條例第2條第2項第2款所規
    定之第二級毒品，不得非法使用。核被告所為，係違反毒品
    危害防制條例第10條第2項之施用第二級毒品罪。被告施用
    前持有第二級毒品之低度行為，應為施用之高度行為吸收，
    不另論罪。又被告有前揭事實記載之科刑及執行完畢紀錄，
    此有臺灣高等法院被告前案紀錄表1份在卷可稽，其受徒刑
    執行完畢後，5年以內故意再犯本件有期徒刑以上之罪，為
    累犯，應依刑法第47條第1項規定，加重其刑。爰審酌被告
    前有多次施用毒品之前科，並有施以觀察勒戒及強制戒治之
    紀錄，其素行非佳，此有前述被告前案紀錄表在卷可稽，顯
    見被告染有毒癮惡習甚深，惟被告施用毒品之犯行，本質上
    屬戕害自己身心健康之行為，尚未有嚴重破壞社會秩序或侵
    害他人權益之情形，且於犯後猶飾詞狡辯，犯後態度不佳等
    一切情狀，量處如主文所示之刑，以示懲戒。
據上論斷，應依刑事訴訟法第299條第1項前段，毒品危害防制條
例第10條第2項，刑法第11條前段、第47條第1項，判決如主文。
本案經檢察官李彥霖到庭執行職務。
中    華    民    國   100    年    4     月    29    日
                  刑事第十七庭  法  官  楊雅清
以上正本證明與原本無異。
如不服本判決應於收受送達後10日內向本院提出上訴書狀，並應
敘述具體理由；其未敘述上訴理由者，應於上訴期間屆滿後20日
內向本院補提理由書（均須按他造當事人之人數附繕）「切勿逕
送上級法院」。
                                書記官  吳俊龍
中    華    民    國   100    年    4     月    29    日
附錄本案論罪科刑法條全文：
毒品危害防制條例第10條
施用第一級毒品者，處 6 月以上 5 年以下有期徒刑。
施用第二級毒品者，處 3 年以下有期徒刑。